臺灣高等法院臺南分院刑事判決　　　　　　　 九十一年度上易字第五四三號　 Ｃ
　　　上　訴　人
　　　即自訴人　　丙　○　○
　　　被　　　告　乙　○　○
右上訴人因被告傷害等案件，不服臺灣嘉義地方法院九十年度自字第六七號中華民國
九十一年四月八日第一審判決，提起上訴，本院判決如左：
      主      文
上訴駁回。
      理      由
一、自訴意旨略以：被告乙○○因與自訴人個人恩怨，竟於民國（下同）九十年八月
    二十八日晚間十時五分許，夥同美籍葉有金（業經臺灣嘉義地方法院判決不受理
    確定）進入高桿高爾夫球練習場，即基於毀損犯意聯絡，揮桌摔椅，繼而打破玻
    璃，並基於妨害自由之犯意，將自訴人關於屋內，限制自訴人之行動，不准報警
    ，復基於侮辱之犯意，以「Ｆｕｃｋ  Ｙｏｕ」和「Ｂｉｔｃｈ」侮辱自訴人，
    被告乙○○隨即欺身毆打自訴人之身體，致造成右下顎瘀血、左上臂皮下瘀血及
    左大腿皮下瘀血之傷害，因認被告乙○○涉犯刑法第三百五十四條之毀損罪嫌、
    妨害自由罪嫌、傷害罪嫌及公然侮辱罪嫌云云（本案關於毀損、傷害及公然侮辱
    部分於原審視為撤回自訴，容後詳述）。
二、按犯罪事實應依證據認定之，無證據不得推定其犯罪事實，刑事訴訟法第一百五
    十四條定有明文，又「事實之認定應憑證據，如未能發現相當證據或證據不足以
    證明，自不能以推測或擬制之方法，以為裁判基礎」。
三、本件自訴意旨認被告涉犯妨害自由無非以自訴人本人之指述為據，訊據被告乙○○堅詞否認右揭犯行，辯稱：伊未對丙○○有何妨害自由等之犯行等語。經查：
  (一)自訴人丙○○於警訊時指述稱：「第一次乙○○於九十年七月十六日二十一時至
    我公司，用手打我，我忍氣吞聲，原諒她，沒想到第二次於九十年八月二十八日
    二十二時零分到我公司，用手及乙○○所穿著之高跟鞋打我右下臉頰、左上臂、
    左大腿及右大腿瘀血成傷，並打破公司內部玻璃一塊．．．」其於警訊之指述絲
    毫未提及被告有任何妨害自由之舉動，嗣於原審調查時卻稱遭被告拘禁不准出去
    ，前後供述不一，自難採信。
  (二)自訴人聲請證人即被告乙○○之夫甲○○到庭作證，惟其證稱：「約發生在九十
    年十一月間，在高桿高爾夫球練習場，當時他們只是跑來跑去互相追逐，後來丙○○可能因為階梯沒踩穩，自己跌倒．．．當時我也在場，不可能任讓他們發生
    毆打，因為一個是我的太太，另一個是公司的負責人，他們只是有言語上之爭執
    ，當時丙○○身上只有瘀青，是因為她跌倒在左邊的階梯，而旁邊有假的聖誕樹
    ，因此他身上才會受傷：：（問：當時被告有無把丙○○關在房間內限制她的行
    動？）沒有．．．」其又於原審調查時解釋稱：「（問：你上次證述之情節是否
    實在？）實在，只是時間記不清楚，時間應該是七、八月，被告來是要自訴人不
    要騷擾她．．．」等語。
  (三)自訴人雖稱被告與證人甲○○間係夫妻關係，所為之證言應會坦護被告，惟查，
    證人甲○○與自訴人丙○○同住於嘉義市○○路四五五號而非與被告同居，業據
    證人甲○○及自訴人自承不諱，是被告與證人甲○○之夫妻關係似與一般之夫妻
    略有不同，另九十一年二月二十五日原審開庭當日，被告攜同二名幼女及老母到
    庭，原審詢問證人甲○○是否要送被告返家，而證人卻執意僅願將懷有身孕之自
    訴人送返與嘉義地方法院相距不遠之住處，此有原審調查筆錄一紙附於原審卷第
    一一六頁可參，是證人甲○○雖與被告係夫妻關係，而與自訴人名義上毫無瓜葛
    ，自難僅憑此一片面之關係，遽認證人之證言係坦護被告而屬不實，遑論本案乃
    係自訴人聲請傳訊證人甲○○。
  (四)另查，證人甲○○因無力負擔房屋之貸款而將其名下之位於嘉義市○○路○段六
    六九號五樓之房屋過戶予自訴人，而由自訴人繳納貸款，而其條件係自訴人仍應
    准許彼等全家居住於該處，亦據自訴人自承不諱，豈料，自訴人於九十年八月二
    十四日取得該屋之所有權，隨即於九十年八月二十九日即將被告乙○○及其二名
    幼女趕出該住處，僅留下證人甲○○居住該處，而自訴人隨即於九十年十一月二
    十七日將自己之戶籍遷往該處，此有個人基本資料一紙附卷可參，又與被告之夫
    同住，足見自訴人之居心並非單純。
  (五)本院復參酌自訴人於九十年七月十六日九時五十分許向警方報案稱遭人持鹽酸噴
    灑，經警據報火速前往現場確發現僅係外國小孩持一把水槍，其內並無鹽酸等情
    ，業據證人侯宗儀於原審調查時證述明確，足見自訴人指述或有偏頗，自難採信
    。
  (六)又按告訴或請求乃論之罪，自訴人經合法傳喚，無正當理由不到庭者，以撤回自
    訴論。本件原審於九十一年三月四日當庭面告以自訴人代理人本案定於九十年三
    月十九日審理以代送達（依刑事訴訟法第六十二條準用民事訴訟法第一百五十六
    條），另自訴人之傳票分別於九十一年三月八日即同月五日送抵自訴人之戶籍地
    及嘉義縣義竹鄉義竹村二０一號，此有筆錄一紙及傳票回證二紙附卷可參，業經
    合法傳喚，惟自訴人卻於九十一年三月十八日具狀稱其「住院」待產不克出庭，
    而於九十一年三月十九日自訴人及自訴代理人均拒不到庭，經原審通知提出相關
    證據，自訴人卻於三月二十五日提出三月二十日之就診證明，稱其於三月十八日
    即因子宮早期收縮而身體不適，而其請假之理由與提出之證據並不相符，且倘其
    果真身體不適，焉有於三月二十日始行就醫之理，應認其並無正當理由。因而本
    案自訴人起訴認被告係犯刑法第三百五十四條、第三百零九條、第二百七十七條
    第一項之罪部分，而依刑法第三百五十七條、第三百十四條、第二百八十七條須
    告訴乃論，睽諸前開說明，前開毀損、公然侮辱、傷害部分，原審視為撤回自訴
    論，應屬合法。
四、此外復查無其他積極證據足資證明被告確有如自訴人所指之犯行，原審以不能證
    明被告犯罪，諭知被告無罪，及就上開告訴乃論部分視為撤回自訴論，經核並無
    不合。自訴人上訴意旨指摘原判決採證不當，為無理由，應予駁回。
據上論斷，應依刑事訴訟法第三百六十八條，判決如主文。
中    華    民    國      九十一      年      六      月      五        日
                                  臺灣高等法院臺南分院刑事第六庭
                                      審判長法官  楊    明    章
                                            法官  戴    勝    利
                                            法官  顏    基    典
右正本證明與原本無異。
自訴人對於妨害自由部分如不服本判決，應於判決送達後十日內向本院提出上訴狀，
其未敘述理由者並應於提出上訴狀後十日內向本院補提理由書（應附繕本)。
                                      法院書記官  呂    嘉    文
中    華    民    國      九十一      年      六      月      六        日
